【裁判字號】    97,上訴,46
【裁判日期】    970131
【裁判案由】    毒品危害防制條例
【裁判全文】
臺灣高等法院臺中分院刑事判決          97年度上訴字第46號
上  訴  人
即  被  告  乙○○
上列上訴人因違反毒品危害防制條例案件，不服臺灣臺中地方法
院96年度訴字第3473號中華民國96年11月16日第一審判決（起訴
案號：臺灣臺中地方法院檢察署96年度毒偵字第4785號），提起
上訴，本院判決如下：
    主    文
上訴駁回。
    犯罪事實
一、乙○○前因施用毒品案件，經臺灣高等法院裁定送觀察勒戒
    後，認有繼續施用毒品傾向，經臺灣高等法院裁定令入戒治
    處所施以強制戒治1年，於民國90年4月29日期滿後，經臺灣
    高等法院分別於90年5月16日、90年5月25日以88年度上易字
    第1758號、88年度上訴緝字第21號判決免刑確定。復於92
    年間，因施用毒品案件，經臺灣桃園地方法院以92年度訴字
    第1645號判處有期徒刑7月確定，於93年11月27日縮刑期滿
    執行完畢。詎仍不知悔改，分別基於施用第一、二級毒品之
    犯意，於96年8月25日15時許，在嘉義縣朴子市配天宮廁所
    旁，將海洛因摻入水中溶解後，以注射針筒注射之方式，施
    用第一級毒品海洛因1次；另於96年8月24日，在嘉義縣朴子
    市配天宮前車內，以將甲基安非他命置於玻璃吸食器燒烤加
    熱，吸其氣體之方式，施用第二級毒品甲基安非他命1次。
    嗣為警於96年8月25日23時30分許，在國道3號高速公路北向
    172.3公里處（即臺中縣清水鎮轄內）查獲，並扣得海洛因1
    包（驗餘淨重0.1712公克）、其所有用供施用海洛因之注射
    針筒2支、塑膠鏟子3支。
二、案經內政部警政署國道公路警察局第七警察隊報請臺灣臺中
    地方法院檢察署檢察官偵查起訴。
    理    由
一、上訴人即被告乙○○（下稱被告）經合法傳喚，無正當理由
    不到庭，據其於原審審理時坦承上揭施用第一、二級毒品之
    犯罪事實不諱，而被告為警查獲時經採其尿液送驗結果，呈
    嗎啡陽性及甲基安非他命陽性反應，有詮昕科技股份有限公
    司濫用藥物尿液檢驗報告1紙在卷可資佐證；又扣案之粉末
    ，經送請行政院衛生署草屯療養院鑑定結果，檢出海洛因成
    分，有該院草療鑑字第0960007105號鑑定書各1紙在卷可證
    ，此外復有海洛因1包（驗餘淨重0.1712公克）、注射針筒2
    支、塑膠鏟子3支扣案可證。足認被告之自白與事實相符，
    被告上開施用第一級毒品海洛因、第二級毒品甲基安非他命
    之犯行堪予認定。至被告於言詞辯論終結後聲請再開辯論，
    略謂伊有意見要陳述云云，因本案事證已臻明確，核無再開
    辯論之必要，附此明。
二、被告前因施用毒品案件，經臺灣高等法院裁定送觀察勒戒後
    ，認有繼續施用毒品傾向，經臺灣高等法院裁定令入戒治處
    所施以強制戒治1年，於90年4月29日期滿後，經臺灣高等法
    院分別於民國90年5月16日、90年5月25日以88年度上易字第
    1758號、88年度上訴緝字第21號判決免刑確定；復於92年間
    ，因施用毒品案件，經臺灣桃園地方法院以92年度訴字第
    1645號判處有期徒刑7月確定，於93年11月27日縮刑期滿執
    行完畢等情，有臺灣高等法院被告前案紀錄表1份在卷可稽
    ，足認被告於強制戒治執行完畢後，曾於5年內即92年間又
    犯施用毒品犯行。按施用第一、二級毒品為犯罪行為，毒品
    危害防制條例第10條定有處罰明文。故施用第一、二級毒品
    者，依前揭規定本應科以刑罰。惟基於刑事政策，對合於一
    定條件之施用者，則依同條例第20條、第23條之規定，施以
    觀察、勒戒及強制戒治之保安處分。又毒品危害防制條例於
    92年7月9日修正公布，自93年1月9日施行，其中第20條、第
    23條將施用毒品之刑事處遇程序，區分為「初犯」及「5 年
    內再犯」、「5年後再犯」。依其立法理由之說明：「初犯
    」，經觀察、勒戒或強制戒治後，應為不起訴處分或不付審
    理之裁定；經觀察、勒戒或強制戒治執行完畢釋放後，「5
    年內再犯」者，因其再犯率甚高，原實施之觀察、勒戒及強
    制戒治既已無法收其實效，爰依法追訴或裁定交付審理。至
    於經觀察、勒戒或強制戒治執行完畢釋放後，「5年後再犯
    」者，前所實施之觀察、勒戒或強制戒治已足以遮斷其施用
    毒品之毒癮，為期自新及協助其斷除毒癮，仍適用「初犯」
    規定，先經觀察、勒戒或強制戒治之程序。從而依修正後之
    規定，僅限於「初犯」及「5年後再犯」2種情形，始應先經
    觀察、勒戒或強制戒治程序。倘被告於5年內已再犯，經依
    法追訴處罰，縱其第3次（或第3次以上）再度施用毒品之時
    間，在初犯經觀察、勒戒或強制戒治執行完畢釋放5年以後
    ，已不合於「5年後再犯」之規定，且因已於「5年內再犯」
    ，顯見其再犯率甚高，原實施觀察、勒戒或強制戒治，已無
    法收其實效，即應依該條例第10條處罰（最高法院95年度台
    非字第296號判決意旨參照）。本件被告於90年4月29日強制
    戒治執行完畢後，既曾於5年內即92年間又犯施用毒品犯行
    ，依毒品危害防制條例第23條第2項規定，自應予依法論科
    。
三、核被告所為，係犯毒品危害防制條例第10條第1項施用第一
    級毒品罪及同條第2項施用第二級毒品罪。被告持有第一、
    二級毒品之低度行為，分別為施用之高度行為所吸收，不另
    論罪。被告所犯施用第一級毒品罪、施用第二級毒品罪，犯
    意各別，行為互殊，應予分論併罰。被告前於92年間，因施
    用毒品案件，經臺灣桃園地方法院以92年度訴字第1645 號
    判處有期徒刑7月確定，於93年11月27日縮刑期滿執行完畢
    等情，有臺灣高等法院被告前案紀錄表及臺灣臺中地方法院
    檢察署刑案資料查註紀錄表各1份附卷可參，被告受有期徒
    刑之執行完畢，5年以內故意再犯有期徒刑以上之罪者，為
    累犯，均應依刑法第47條第1項規定，加重其刑。
四、原審因依毒品危害防制條例第10第1項、第2項、刑法第11條
    前段、第47條第1項等規定，審酌被告之素行，施用毒品之
    次數，施用毒品是戕害自己身心健康之行為，所生危害等一
    切情狀，分別予以科處有期徒刑10月、4月，並定其應執行
    刑為有期徒刑1年；復詳敘扣案之海洛因1包（驗餘淨重
    0.1712公克）屬第一級毒品，不問屬於犯人與否，應依毒品
    危害防制條例第18條第1項前段規定，宣告沒收銷燬之，又
    扣案之注射針筒2支、塑膠鏟子3支，係被告所有供其施用第
    一級毒品海洛因所用之物，業據被告供承在卷，應依刑法第
    38條第1項第2款宣告沒收，認事用法，核無違誤，量刑亦屬
    妥適。
    被告上訴意旨略謂其於於警詢、偵查及原審所述有部分不符
    云云，指摘原判決不當，核無理由，應予駁回。
五、被告經合法傳喚，無正當理由不到庭，爰不待其陳述逕為判
    決。
據上論斷，應依刑事訴訟法第371條、第368條，判決如主文。
本案經檢察官甲○○到庭執行職務。
中    華    民    國    97    年    1     月    31    日
            刑事第七庭  審判長法  官  林  榮  龍
                              法  官  張  惠  立
                              法  官  鄭  永  玉
上列正本證明與原本無異。
施用第一級毒品部分得上訴。
如不服本判決應於收受送達後十日內向本院提出上訴書狀，其未
敘述上訴之理由者並得於提起上訴後十日內向本院補提理由書（
均須按他造當事人之人數附繕本）。
                                書記官    瑞  芳
中    華    民    國    97    年    1    月     24   日


司法院資訊處製作；財團法人民間司法改革基金會備份。
